【裁判字號】    92,訴易,21
【裁判日期】    920514
【裁判案由】    損害賠償
【裁判全文】
臺灣高等法院高雄分院民事裁定  九十二年度訴易字第二一號
      原      告  戊○○
      被      告  丁○○
      訴訟代理人  丙○○○
      被      告  乙○○
                  甲○○
右當事人間請求損害賠償事件，經本院刑事庭裁定移送，本院裁定如左：
      主      文
原告之訴駁回。
訴訟費用由原告負擔。
      理      由
一、本件原告於刑事訴訟程序提起附帶民事訴訟主張：被告丁○○、乙○○、甲○○
    依序自民國九十年四月四日、七日、十六日起，至九十年五月十三日、同年四月
    廿二日、同年五月八日止，受僱於伊在高雄市新興區○○○路一六九號二樓經營
    之「百元小舖」，擔任店員，負責結帳工作。詎丁○○竟分別與乙○○、甲○○
    於九十年五月六日下午五時及同年月八日下午一時許及其他丁○○上班期間，由
    乙○○、甲○○支付新台幣（下同）數十元不等之小額價款，取走店內所販售總
    價值九十三萬七千七百元以上之耳環、日本貼紙簿、日本內頁、口罩、日本筆記
    本、零錢包、手機吊飾、束口袋、平口褲之商品，被告事後自承竊取六十萬元之
    商品，並已賠償伊五千四百零九元。爰依侵權行為之法律關係，請求被告連帶給
    付五十九萬四千五百九十一元，及自附帶民事訴訟起訴狀繕本送達之翌日（丁○
    ○、乙○○為九十二年一月卅日，甲○○為九十二年二月十一日）起，均至清償
    日止，按年息百分之五計算之利息。
二、按起訴不合程式或不備其他要件者，法院應以裁定駁回之，民事訴訟法第二百四
    十九條第一項第六款定有明文。又因犯罪而受損害之人，於刑事訴訟程序得附帶
    提起民事訴訟，對於被告及依民法負賠償責任之人，請求回復其損害（刑事訴訟
    法第四百八十七條第一項參照），但必限於起訴之犯罪事實侵害個人私權致生損
    害者，始得提起之，即其請求回復之損害，以被訴犯罪事實所生之損害為限，否
    則縱令得依其他事由，提起民事訴訟，亦不得於刑事訴訟程序附帶為此請求。而
    於刑事訴訟程序附帶提起之民事訴訟，如不合於刑事訴訟法第四百八十七條所定
    之要件者，而有同法第五百零二條第一項關於訴之不合法之規定情形時，縱由刑
    事庭依刑事訴訟法第五百零四條第一項將其移送於民事庭後，亦不得將關於獨立
    民事訴訟之法規，溯及於附帶提起民事訴訟之時而予適用，自應認其起訴為不合
    法，依民事訴訟法第二百四十九條第一項第六款之規定，以裁定駁回之。第一審
    刑事庭以被告丁○○分別與被告乙○○、甲○○二人，利用丁○○擔任店員值班
    之機會，由乙○○、甲○○依序於九十年五月六日下午五時、同年月八日下午一
    時許進入至原告店內，攜帶店內商品至收銀台由丁○○結帳，丁○○並未實際計
    算商品價額，而任由乙○○、甲○○以支付顯低於商品成本價之數十元金額後，
    將商品取走，竊取原告之商品五千四百零九元，原告及丁○○不服，聲請檢察官
    上訴或自行上訴，原告於本院刑事庭審理期間，於九十二年一月廿日對被告提起
    刑事附帶民事訴訟，嗣刑事部分由本院以九十一年度上易字第一八一三號刑事判
    決判處丁○○拘役二十日，乙○○、甲○○拘役十五日確定，經本院調閱上開刑
    事卷審核屬實，並有臺灣高雄地方法院檢察署檢察官九十年度調偵字第七一○號
    起訴書，臺灣高雄地方法院九十一年度易字第二五九六號判決、本院九十一年度
    上易字第一八一三號刑事判決各一份附於刑事卷（外放）足參。而被告已賠償原
    告五千四百零九元，為兩造所不爭（本院卷十九頁），即被告已清償刑事判決所
    認定原告因被告侵權行為所受之損害，該部分不在原告請求之範圍。本件刑事訴
    訟程序，自檢察官提起公訴至本院刑事確定判決，均認定被告三人竊取原告五千
    四百零九元之商品，原告於刑事訴訟程序雖主張被告竊取九十三萬七千七百元之
    商品，但逾五千四百零九元部分，並未經檢察官提起公訴，或刑事法院為有罪之
    認定。而原告於刑事附帶民事訴訟程序主張其因被告侵權行為受有損害，於扣除
    刑事庭認定被告竊取商品金額且由被告清償之五千四百零九元後，請求被告連帶
    給付五十九萬四千五百九十一元，則原告於刑事附帶民事訴訟程序請求所受損害
    金額，非屬於被告被訴竊盜案件之起訴事實所生之損害。依前開說明，自不合於
    刑事訴訟法第四百八十七條所定之要件，不得依附於刑事訴訟程序提起附帶民事
    訴訟，刑事法院誤將此本應依刑事訴訟法法第五百零二條第一項關於訴之不合法
    之規定判決駁回之訴，以裁定移送於民事庭，仍應認原告之訴不合法，應由本院
    以裁定駁回之。
三、據上論結，本件原告之訴為不合法，爰依民事訴訟法第二百四十九條第一項第六
    款、第九十五條、第七十八條裁定如主文。
中      華      民      國    九十二    年      五      月      十四    日
                                      臺灣高等法院高雄分院民事第六庭
~B1審判長法官  許明進
~B2      法官  謝肅珍
~B3      法官  李炫德
右正本係照原本作成。
不得抗告。
中      華      民      國    九十二    年      五      月      十四    日
~B法院書記官  黃玉珠


司法院資訊處製作；財團法人民間司法改革基金會備份。
